臺灣高雄地方法院刑事判決　　　　　　　94年度易字第1529號
公　訴　人　臺灣高雄地方法院檢察署檢察官
被　　　告　甲○○
上列被告因詐欺案件，經檢察官聲請簡易判決處刑（94年度偵字
第1575號），本院認不宜以簡易判決處刑，改依通常程序審理，
判決如下：
    主  文
甲○○無罪。
    理  由
一、公訴意旨略以：甲○○明知將個人在金融機構所申請之帳號
    及提款卡交予他人，易成為他人詐欺之犯罪工具，竟意圖為
    自己或第三人不法之所有，基於幫助詐欺之犯意，於民國 (
    下同)93 年間某日，在不詳處所，將其在合作金庫商業銀行
    鳳山分行申請之帳號0000000000000 號之存摺、提款卡及密
    碼交予姓名、年籍不詳之人供詐騙集團使用。而該詐騙集團
    於93年10月30日22時許，冒稱誠泰銀行信用卡部門之名義，
    發送簡訊至戊○○之行動電話表示信用卡遭人盜刷使用，戊○○收到後，即依簡訊上之聯絡電話去電查詢，電話中之人
    員向其佯稱只要依其指示至提款機操作，便可防範信用卡遭
    盜刷云云，致使戊○○陷於錯誤，於該日23時9 分及23時11
    分許，至提款機依其指示操作，誤將個人帳戶內之存款新臺
    幣（下同）70,818元、6,657 元（均不含手續費）轉入對方
    所指示之前開甲○○之帳戶內。嗣經戊○○發現遭人詐騙，
    始報警循線查獲，因認甲○○涉犯刑法第339 條第1 項、同
    法第30條之幫助詐欺取財罪嫌等語。
二、按犯罪事實應依證據認定之，無證據不得認定犯罪事實；又
    不能證明被告犯罪者，應諭知無罪之判決，刑事訴訟法第15
    4 條第2 項、第301 條第1 項前段分別定有明文。而事實之
    認定，應憑證據，如未能發現相當證據，或證據不足以證明
    ，自不能以推測或擬制之方法，以為裁判基礎，最高法院40
    年台上字第86號判例意旨足資參照。又依刑事訴訟法第161
    條第1 項之規定：檢察官就被告犯罪事實，應負舉證責任，
    並指出證明之方法。因此，檢察官對於起訴之犯罪事實，應
    負提出證據及說服之實質舉證責任。倘其所提出之證據，不
    足為被告有罪之積極證明，或其指出證明之方法，無從說服
    法院以形成被告有罪之心證，基於無罪推定之原則，自應為
    被告無罪判決之諭知，最高法院92年台上字第128 號判例要
    旨闡釋明確。所謂認定犯罪事實之證據，係指足以認定被告
    確有犯罪行為之積極證據而言，如未發現相當證據，或證據
    不足以證明，自不能以推測或擬制之方法，以為裁判基礎。
    且刑事訴訟上證明之資料，無論其為直接證據或間接證據，
    均須達於通常一般人均不致於有所懷疑，而得確信其為真實
    之程度，始得據為有罪之認定，若其關於被告是否犯罪之證
    明未能達此程度，而有合理性懷疑之存在，致使無從形成有
    罪之確信，根據「罪證有疑，利於被告」之證據法則，即不
    得遽為不利被告之認定，此觀諸最高法院76年台上字第4986
    號判例意旨闡釋明確。再按被告所持之辯解縱有可疑、仍非
    有積極證據足以證明其犯罪，不能遽為有罪之認定，有最高
    法院46年台上字第860 號判決意旨供參。
三、本件公訴人認被告涉有幫助詐欺取財犯行，無非係以：告
    訴人戊○○於警詢中之指訴；合作金庫鳳山銀行客戶基本
    資料1 份；自動櫃員機儲戶交易明細表2 份；台灣高雄
    地方法院檢察署電話紀錄單1 紙，資為論罪依據。惟按刑法
    第339 條第1 項之詐欺取財罪，係以施用詐術使人陷於錯誤
    而交付財物為其構成要件。而幫助犯之成立，以主觀上有幫
    助之故意，客觀上有幫助之行為，意即需對於犯罪與正犯有
    共同之認識，而以幫助之意思，對於正犯資以助力，而未參
    與實施犯罪之行為者而言，亦有最高法院88年台上字第1270
    號判決可佐。又刑事被告並不負自證無罪之義務，本件公訴
    人既以被告涉犯幫助詐欺罪起訴，依上述證據法則，自應證
    明被告知悉正犯犯罪，而出於幫助之犯意，並有幫助之行為
    ，否則即難以論幫助犯罪責。
四、訊據被告堅決否認有何幫助詐騙集團詐欺取財之犯行，辯稱
    ：伊所有鳳山市○○○路178 巷5 號房屋，曾於93年10月30
    日遭竊，伊所有合作金庫鳳山分行之上開帳戶，可能當時遭
    竊，因該帳戶平時未使用，而未發現等語。經查：
  (一)按被告以外之人於審判外之言詞或書面陳述，除法律有規定
    者外，不得作為證據。又被告以外之人於審判外之陳述，雖
    不符前四條之規定，而經當事人於審判程序同意作為證據，
    法院審酌該言詞陳述或書面陳述作成時之情況，認為適當者
    ，亦得為證據。刑事訴訟法第159 條第1 項、第159 條之5
    第1 項分別定有明文。查證人丙○○於另案竊盜案中鳳山分
    局鳳警刑移字第2579號警詢筆錄、及於台灣高雄地方法院檢
    察署93偵字第22090 號偵查筆錄經具結後之證詞，性質上固
    屬傳聞證據，然經公訴人及被告於審判程序中同意作為證據
    （見本院卷第62頁)， 且依該言詞陳述作成時之情況，亦無
    違背法令所定程序之處，是本院認適當作為證據，合先敘明
    。
  (二)公訴人所舉之證據中，其中告訴人戊○○於警訊中之指述、
    合作金庫鳳山銀行客戶基本資料、自動櫃員機儲戶交易明細
    表，均無法證明被告有提供詐騙集團幫助詐欺之犯行；另台
    灣高雄地方法院檢察署之電話紀錄，係向成功派出所電詢被
    告於93年10月29日有無報案伊房屋遭竊一節，然本件被告係
    於93年10月30日向鳳山分局報案，是公訴人之舉證責任，顯
    然不足。
  (三)又被告所有上開房屋於93年10月30日13時25分，遭丁○○夥
    同另一綽號「阿弟」之不詳姓名男子竊盜，並經檢察官移送
    本院94年易字第25號丁○○等竊盜案件併辦之事實，業經本
    院依職權調取上揭警刑移字第2579號、及93年偵字第22090
    號卷及本院94年易字25號卷證查核屬實，顯見詐騙集團於同
    日向戊○○詐騙之前，被告之房屋即已遭竊，是公訴人之指
    述，即有可疑。又證人丙○○於另案警詢證述及偵查中結證
    證稱：伊係鳳山市誠德里里長，於93年10月30日巡視該里時
    親眼目睹丁○○夥同姓名不詳綽號「阿弟」之男子正在搬運
    里民甲○○所有上開房屋內之物品等語 (見鳳警刑移字第25
    79號卷第10至12頁、高雄地方法院檢察署93年偵字第22090
    號卷第21、22頁)。 而同一證人於本院審理中結證證稱：該
    里由我與里民組巡守隊，93年10月30日之前，就發現被告房
    子被人進入過，門被打開呈半開狀態，我知道被告很少回該
    址，有里民親眼看見有陌生人進入；93年10月30日當天是里
    民跟我聯絡，說被告房子有人偷東西，我最初到達現場時，
    鐵門已打開，二個人 (丁○○及綽號阿弟男子)正 好從裡面
    推了一車東西出來等語 (見本院卷第60、61頁)， 顯見證人
    證述被告房屋遭竊之情節，無論於本案或另案，互核始終一
    致，參以證人與被告無何利害關係，且身為里長，亦無為不
    實證言之必要，是其證言，堪可採信，足證被告房屋於遭竊
    當日之前，即已多次遭竊，是被告上開辯解，應屬可採。
  (四)再者，上開丁○○竊盜被告房屋物品案中，警方查扣嗣並發
    還予被告之贓物中雖無被告之上開存摺、提款卡等物品 (同
    上鳳警刑移卷第15至17頁)， 然查被告房屋於遭竊當日之前
    業遭多次竊盜，已如前述，且下手行竊之人，除丁○○當場
    為警方逮捕外，尚有另一綽號「阿弟」之男子逃逸，而依吾
    人一般社會生活經驗，上開存摺、提款卡等物品，可能之前
    即已遭竊，或為尚未遭逮捕之共犯所取走，亦不無可能。此
    外，並無證據證明被告有提供其存摺、提款卡予詐騙集團幫
    助詐欺之事實，從而，公訴人之指述，即難採信。
五、綜上所述，公訴人所舉之上開證據，尚不足以使本院形成被
    告涉犯幫助詐欺取財犯行之確信，此外，公訴人亦未提出其
    他證據證明被告知悉正犯向告訴人施用詐術，而被告有幫助
    詐欺之犯意及行為，顯見公訴人所舉之證據不足以證明被告
    確有詐欺取財犯行，本件既不能證明被告犯罪，揆諸前開法
    條之規定，依法自應為被告無罪之諭知。
據上論斷，應依刑事訴訟法第301條第1項前段，判決如主文。
本案經檢察官乙○○到庭執行職務。
中　　華　　民　　國　　94　　年　　11　　月　　8　　日
                刑事第十三庭  審判長法　官  洪碩垣
                                    法　官  劉惠娟
                                    法  官  張金柱
以上證明與原本無異。
如不服本判決，應於判決送達後十日內，向本院提出上訴狀。
（須附繕本）
中　　華　　民　　國　　94　　年　　11 　　月　　8　　日
                                    書記官  蘇  豫
